【裁判字號】    92,交易,418
【裁判日期】    920819
【裁判案由】    過失傷害
【裁判全文】
臺灣臺北地方法院刑事判決                        九十二年度交易字第四一八號
    公  訴  人  臺灣臺北地方法院檢察署檢察官
    被      告  甲○○
右列被告因過失傷害案件，經檢察官聲請以簡易判決處刑（九十二年度偵字第四一五
一號），經本院臺北簡易庭受理後（受理案號為九十二年度北交簡字第一一五○號）
，認不宜以簡易判決處刑，移送前來，本院適用通常程序判決如左：
    主  文
甲○○因過失傷害人，處拘役伍拾日，如易科罰金，以參佰元折算壹日。
    事  實
一、甲○○於民國九十一年六月二十七日上午騎乘車號ＧＹＰ—三八七號重機車，沿
    台北市○○○路○段第三車道由東往西行駛，於同日上午七時四十五分許行經和
    平東路二段一三三號前，適第四車道有一輛首都客運之公車甫離站前行，甲○○
    為超越該公車即向左偏駛，本應注意車前狀況及兩車併行之間隔，而當時天候晴
    、日間有自然光線、路面無缺陷、無障礙物、視距良好，並無不能注意之情事，
    甲○○卻疏未注意與其右方由乙○○騎乘之腳踏車保持安全間隔，而於超越該腳
    踏車時不慎擦撞該腳踏車之左手把，致乙○○倒地受有臉部二乘二公分、左肩四
    乘二公分、左腹六乘六公分、右手腕與手掌六乘四公分擦傷、門牙脫落二顆之傷
    害，嗣經乙○○報警，甲○○於警員到場處理時在場坦承肇事接受裁判。
二、案經乙○○訴請臺灣臺北地方法院檢察署檢察官偵查聲請簡易判決處刑。
    理  由
一、訊據被告甲○○固不否認於右揭時、地與告訴人乙○○發生事故，惟矢口否認伊
    有過失，辯稱：當日伊為閃避公車即自第三車道切至第二車道，且因第二車道塞
    車故而將車停下，告訴人騎乘腳踏車在伊車右方併行停止，嗣告訴人突然自行後
    退至伊右後方，伊甫起步前行即發現告訴人腳踏車之扶手勾在伊車右後扶把上，
    腳踏車雖倒地，然告訴人自腳踏車上跳下，並未倒地，亦未受傷云云。經查：
  (一)右揭犯罪事實，迭據告訴人於警詢、偵查及本院審理時指訴綦詳，復有道路交通
    事故調查報告表、道路交通事故補充資料表、交通事故談話紀錄表、交通事故分
    析研判表、現場照片等件在卷可稽。且被告於事發當日即向到場處理事故之警員
    丙○○表明：事發時伊與告訴人同時向左行駛閃避公車，兩車本為併行，在閃避
    時不知何故發生擦撞，此觀之當日製作之交通事故談話紀錄表明確記載：「肇事
    前我車ＧＹＰ—三八七號重機沿和平東路東往西行駛第三車道至肇事地，當時有
    部二三五號公車從公車站牌處起步向前，車頭打斜橫越第三、四車道，我即往左
    閃，在我車右前處有部腳踏車亦往左閃欲閃避該公車，原本我與那肇事腳踏車是
    平行，但同時在閃避時就不知怎麼會擦撞了」等語即明（偵卷第九頁參照），由
    是可知被告事後翻異前詞，辯稱告訴人在車道內自行向後退勾住伊車云云，並非
    事實，要不足採。又被告雖於本院審理時辯稱前開交通事故談話紀錄表之內容為
    警員杜撰，非伊所陳述，伊僅應警員要求在其上簽名云云，然被告前於偵查中已
    明確表示前開交通事故談話紀錄表之記載與事實相符（偵卷第十六頁訊問筆錄參
    照），且警員丙○○亦到庭證稱：製作交通事故談話紀錄表時會親自詢問當事人
    事發經過，不可能自行杜撰事發情節填載（本院九十二年八月五日審判筆錄參照
    ），且衡諸常情，證人丙○○事發當時並不在場，僅於事發後接獲通報到場執行
    勤務處理事故，焉有虛捏車禍經過情節之可能及必要？被告以前詞置辯，無非卸
    責諉過之論，洵無可取。
  (二)又告訴人因本件事故受有如事實欄所載之傷害，有台北仁康醫院出具之診斷證明
    書附卷可佐（偵卷第十八頁參照），核與卷附道路交通補充資料表所載之傷勢相
    符（偵卷第八頁參照）。被告雖矢口否認告訴人於事發後倒地受傷，然證人丙○○結證稱：雖因事發已久，其無法明確記得告訴人當日所受傷勢為何，但其於製
    作道路交通事故補充資料表時會觀察當事人的外觀，將觀察到之傷勢記載在補充
    資料表上，依據其當日製作之補充資料表，告訴人當日確實有受傷等語（本院九
    十二年八月五日審判筆錄參照）。被告空言辯稱告訴人未因本件事故受有傷害云
    云，亦不足採信。
二、按道路交通安全規則所稱之汽車，依該法第二條第一項第二款之規定，包括機器
    腳踏車。而汽車行駛時，駕駛人應注意車前狀況及兩車併行之間隔，並隨時採取
    必要之安全措施，為道路交通安全規則第九十四條第三項所明訂，被告為已考領
    駕照之駕駛人，對此誠難諉稱不知。而依道路交通事故調查報告表所載，本件肇
    事當時天候晴、日間有自然光線、路面乾燥、無缺陷、無障礙物、視距良好，並
    無不能注意之情，被告竟於駕車超越告訴人騎乘之腳踏車時，疏未注意與該腳踏
    車保持安全間隔距離，以致兩車發生擦撞而肇事，伊對本件事故之發生為有過失
    ，至屬明確。又被告之過失駕駛行為，與告訴人因本件事故所受傷害間，有相當
    因果關係。綜上，本件事證明確，被告犯行堪予認定，應依法論科。
三、核被告所為，係犯刑法第二百八十四條第一項前段之過失傷害罪。被告於肇事後
    未行離去，於警方據報前往現場處理時，在場坦承肇事，有警製自首調查表在卷
    可參，為對於未發覺之罪自首而接受裁判，應依刑法第六十二條前段規定減輕其
    刑。爰審酌被告之過失情節尚稱輕微、告訴人所受傷勢非至為嚴重、被告犯後矢
    口否認犯行，態度不佳，且不願賠償告訴人所受損害，顯然未知悔悟等各項情狀
    ，量處如主文所示之刑，並諭知易科罰金之折算標準，以資懲儆。
據上論斷，依刑事訴訟法第四百五十二條、第二百九十九條第一項前段，刑法第二百
八十四條第一項前段、第六十二條前段、第四十一條第一項前段，罰金罰鍰提高標準
條例第一條前段、第二條，判決如主文。
本案經檢察官孫治遠到庭執行職務
中      華      民      國      九十二      年      八    月    十九    日
                                      臺灣臺北地方法院交通法庭
                                          法  官  陳婷玉
右正本證明與原本無異。
如不服本判決，應於判決送達後十日內，向本院提出上訴狀。
                                          書記官  陳弘文
中      華      民      國      九十二      年      八    月    十九    日
附錄本案所犯法條：
中華民國刑法第二百八十四條
 (過失傷害罪)
因過失傷害人者，處六月以下有期徒刑、拘役或五百元以下罰金，致重傷者，處一年
以下有期徒刑、拘役或五百元以下罰金。
從事業務之人，因業務上之過失傷害人者，處一年以下有期徒刑、拘役或一千元以下
罰金，致重傷者，處三年以下有期徒刑、拘役或二千元以下罰金。


司法院資訊處製作；財團法人民間司法改革基金會備份。
